【裁判字號】    97,易,1569
【裁判日期】    970710
【裁判案由】    詐欺
【裁判全文】
臺灣臺中地方法院刑事判決              97年度易字第1569號
公  訴  人  臺灣臺中地方法院檢察署檢察官
被      告  乙○○
上列被告因詐欺案件，經檢察官提起公訴（九十七年度偵字第五
六二八號）及移送併案審理（臺灣高雄地方法院九十七年度偵字
第七三九七號），本院判決如下：
    主    文
乙○○幫助意圖為自己不法之所有，以詐術使人將本人之物交付
，處有期徒刑肆月，如易科罰金，以新臺幣壹仟元折算壹日，減
為有期徒刑貳月，如易科罰金，以新臺幣壹仟元折算壹日。
    犯罪事實
一、乙○○可預見金融帳戶係個人理財之重要工具，關係個人財
    產、信用之表徵，一般人收購他人名義之金融帳戶使用，常
    與詐欺取財之犯罪密切相關，且取得他人存摺之目的，在於
    收取贓款及掩飾犯行不易遭人追查，又對於提供帳戶之行為
    本身，雖無引發他人萌生犯罪之確信，但仍不顧他人所可能
    遭受之危險，竟基於縱若有人持以犯詐欺取財罪亦不違反其
    本意之幫助之犯意，於九十五年三月初某日，在高雄市不詳
    地點，將其前向臺灣郵政股份有限公司板橋站前郵局（下稱
    板橋站前郵局）申請開立取得帳號00000000000
    000號帳戶之存摺一本、提款卡一張、密碼一份、印章一
    顆交予林志峰（已死亡，業經臺灣士林地方法院判決公訴不
    受理在案），嗣林志峰取得乙○○所交付之前開郵局帳戶存
    摺、提款卡、密碼、印章後，即交由不詳年籍之成年詐騙集
    團成員使用，該不詳年籍之詐騙集團成員自林志峰出取得乙○○前開郵局帳戶資料後，共同基於意圖為自己不法之所有
    之犯意連絡，(1)於九十五年一月初某日某時，由真實姓名年
    籍不詳之成年女子，以「李蓉蓉」、「許雲欣」之暱稱，在
    網路聊天室上與甲○○上網交談聊天，該成年女子並向甲○○詐稱因母親出車禍需醫藥費，要向甲○○借錢等語，致甲○○陷於錯誤，不疑有他，而陸續於九十五年一月十八日、
    四月十日、五月十三日，匯款一萬元、二萬元、三萬元至黃
    世廉（另經檢察官偵查中）帳號000000000000
    0000號帳戶、於九十五年五月十日匯款二萬元至陳立夫
    （另經檢察官偵查中）帳號0000000000000號
    帳戶、於九十五年五月二十五日、二十六日匯款三萬元、二
    萬元至李佩珊（另經檢察官偵查中）帳號00000000
    00000000號帳戶、六月二十日、二十一日、二十二
    日匯款七萬元、二萬元、一萬元至楊麗鳳（另經檢察官偵查
    中）帳號0000000000000000號帳戶、於九
    十五年七月十日匯款二萬元、三萬元至乙○○前開板橋站前
    郵局帳戶、於九十五年七月二十七日再匯款二十二萬元至乙○○前開板橋站前郵局帳戶。
    (2)另於九十五年八月七日二十一時十八分，由真實姓名年籍
    不詳、自稱「陳巧雲」之成年人，在ＭＳＮ交友網站上向丙○○詐稱因急需從香港回臺灣之機票錢，要丙○○以金錢支
    助等語，致丙○○陷於錯誤，於同日二十一時十八分三十八
    秒，以網路銀行轉帳方式，匯款一萬二千元至乙○○前開板
    橋站前郵局帳戶，丙○○事後查覺有異，始知受騙。
二、案經桃園縣政府警察局報請臺灣桃園地方法院檢察署檢察官
    呈請臺灣高等法院檢察署檢察長令轉臺灣臺中地方法院檢察
    署檢察官偵查起訴，及臺灣高雄地方法院檢察署檢察官移送
    併案審理。
    理    由
一、訊據被告乙○○固坦承有於前揭時、地，申請開立前開板橋
    站前郵局之存款帳戶，並有將板橋站前郵局帳戶交付林志峰
    使用，惟矢口否認有何幫助詐欺取財犯行，辯稱：其只是好
    心將帳戶借給林志峰使用，其不知道林志峰將該帳戶拿去做
    什麼，其並無提供存摺帳戶資料給詐騙集團使用等語。惟查
    ：
  (一)被害人甲○○、丙○○遭詐欺集團詐騙而匯款至被告所申請
    開立之前開板橋站前郵局帳戶之情，業據證人即被害人甲○○、丙○○於警詢時證述綦詳，並有被告前開板橋站前郵局
    帳戶開戶明細、客戶歷史交易清單、合作金庫匯款回條聯、
    網路銀行（個人）交易通知－跨行轉帳交易通知各一份在卷
    可稽，被告對於被害人甲○○、丙○○受騙分別匯款至其所
    申請開立之板橋站前郵局帳戶之情，亦不爭執，應堪認定。
  (二)被告雖辯稱係友人林志峰向其借帳戶要匯款，其只是借給林
    志峰，並不知道會被拿去作為詐騙集團使用等語，證人林志
    峰於檢察官偵查中固稱其有向被告借板橋站前郵局帳戶使用
    等語。惟查，被告於檢察官偵查中先稱：林志峰說朋友欠他
    錢，要借帳戶使用，其就把郵局之存摺、印章交給他等語（
    見臺灣士林地方法院檢察署九十五年度偵字第一五三七一號
    偵查卷第三三頁）。後改稱：因為林志峰的帳戶被凍結，所
    以其就借林志峰使用等語（見臺灣桃園地方法院檢察署九十
    六年度偵字第一五○四三號偵查卷第三六頁），是就何原因
    借予林志峰，前後所述不一，即屬有疑。而證人林志峰於檢
    察官偵查中係稱：其大陸的朋友說他在臺中有一個朋友錢要
    還他，他說要用臺灣的帳戶，其帳戶沒有在使用，就向被告
    借帳戶等語（見臺灣士林地方法院檢察署九十五年度偵字第
    一五三七一號偵查卷第二九頁）。核與被告所稱證人林志峰
    向其借帳戶係要作為他人還證人林志峰錢之情形不符，且依
    證人林志峰所述，其亦有帳戶，是如證人林志峰要代替在大
    陸友人取得他人所歸還之欠款，且證人林志峰本人亦需返還
    欠款予大陸之友人，衡情證人林志峰使用自己帳戶即可，又
    何需大費周章向被告借帳戶使用，且一般人開設存款帳戶，
    並無任何設限，被告與林志峰又非至親，且與林志峰之大陸
    友人亦無認識，是林志峰如要使用帳戶供友人還款匯錢使用
    ，其自行使用原有之帳戶或另行向銀行申請開立存款帳戶即
    可，何須大費周章向被告借用存款帳戶使用，被告所述顯然
    違背常理。證人林志峰前述證言，亦與一般經驗常情未合，
    自難作為有利於被告之認定。因此，被告所辯交付帳戶之目
    的係為供林志峰之友人還錢匯款所用之詞，顯係事後卸責之
    詞，無從採信。本案事證明確，被告前開所辯均不足採信，
    其犯行堪以認定。
二、按刑法上之幫助犯，係指以幫助之意思，對於正犯資以助力
    ，而未參與實施犯罪之行為者而言（最高法院四十九年臺上
    字第七七號判例參照）。前開自稱「李蓉蓉」、「許雲欣」
    、「陳巧雲」之成年女子，及所屬其餘姓名年籍不詳之成年
    詐欺集團成員，均係犯刑法第三百三十九條第一項之詐欺取
    財罪，且其等詐欺集團成員彼此間有犯意聯絡、行為分擔，
    各應論以共同正犯。本件被告將其所申請開立之前開板橋站
    前郵局交予不詳姓名年籍之詐騙集團成員作為詐欺取財之匯
    款帳戶使用，顯係基於幫助他人詐欺取財之概括犯意，且所
    為提供帳戶予他人之行為係屬刑法詐欺取財罪構成要件以外
    之行為，其既以幫助他人犯罪之意思而參與犯罪構成要件以
    外之行為，依刑法第三十條第一項幫助犯之規定，核其所為
    ，係犯刑法第三百三十九條第一項詐欺取財罪之幫助犯，爰
    依刑法第三十條第二項之規定，按正犯之刑減輕之。被告以
    一個提供帳戶之幫助詐欺行為，同時侵害被害人甲○○、丙○○之財產法益，屬想像競合犯，應依刑法第五十五條規定
    從一重處斷。又公訴人雖僅就被害人甲○○遭詐騙匯款至被
    告前開板橋站前郵局部分提起公訴，然檢察官就犯罪事實一
    部起訴者，其效力及於全部，本件被害人丙○○因遭詐騙集
    團詐騙而匯款至被告前開板橋站前郵局帳戶之幫助詐欺取財
    犯罪事實，與公訴人已起訴之幫助詐欺取財部分，既有想像
    競合之裁判上一罪之關係，已如前述，本院自應併予審理，
    附此敘明。爰審酌被告擅自將其以個人名義所申請取得之金
    融機構存款帳戶，提供他人作為詐欺取財之匯款帳戶使用，
    助長犯罪之不良風氣，幫助犯罪者隱匿真實身分，增加檢警
    犯罪偵查之困難性，間接造成更多人之遭受損害，其行可議
    ，本件二名被害人被害金額合計達二十八萬二千元，且被告
    犯罪後猶矢口否認犯行，犯後態度不佳，未見悔意，亦未賠
    償被害人，惟被告本身並未實際參與詐欺取財之犯行等一切
    情狀，量處如主文所示之刑，並諭知易科罰金之折算標準。
    又被告犯本案之時間係於九十六年四月二十四日前，且無中
    華民國九十六年罪犯減刑條例所規定不得減刑之情形，爰依
    同條例第二條第一項第三款之規定，減輕宣告刑至二分之一
    ，並依同條例第九條之規定，諭知易科罰金之折算標準。
據上論斷，應依刑事訴訟法第二百九十九條第一項前段，刑法第
三十條第一項、第二項、第三百三十九條第一項、第四十一條第
一項前段，中華民國九十六年罪犯減刑條例第二條第一項第三款
、第七條、第九條，刑法施行法第一條之一，判決如主文。
中    華    民    國    97    年     7    月    10    日
                  刑事第六庭  審判長法  官  洪俊誠
                                    法  官  高英賓
                                    法  官  戴博誠
以上正本證明與原本無異。
如不服本判決，應於收受送達後10日內向本院提出上訴書狀（應
敘述具體理由並附繕本）。
上訴書如未敘述理由，應於上訴期間屆滿後20日內補提理由書於
本院。
                                    書記官  林政佑
中    華    民    國    97    年     7    月    10    日
【附錄論罪科刑法條】
刑法第三百三十九條第一項：
意圖為自己或第三人不法之所有，以詐術使人將本人或第三人之
物交付者，處五年以下有期徒刑、拘役或科或併科一千元以下罰
金。


司法院資訊處製作；財團法人民間司法改革基金會備份。
